臺灣高雄地方法院民事判決　　　　　　 96年度重訴字第124號
原　　　告　甲○○
訴訟代理人　邱江隆律師
被　　　告　丙○○
　　　　　　　　　　　31之1.
　　　　　　青田汽車交通股份有限公司
上　一　人
法定代理人　乙○○
當事人間侵權行為損害賠償事件，經本院刑事庭裁定移送民事庭
審理（94年度交附字第74號），本院於民國96年6 月21日言詞辯
論終結，判決如下：
    主  文
被告應連帶給付原告新台幣玖拾壹萬參仟陸佰玖拾參元，及自民
國九十四年九月二十二日起至清償日止，按年息百分之五計算之
利息。
原告其餘之訴駁回。
訴訟費用由被告連帶負擔百分之十五，餘由原告負擔。
本判決於原告以新台幣參拾萬肆仟元供擔保後，得假執行。但被
告如以新台幣玖拾壹萬參仟陸佰玖拾參元為原告預供擔保，得免
為假執行。
原告其餘假執行之聲請駁回。
    事實及理由
一、被告青田汽車交通股份有限公司（下稱青田公司）經合法通
    知，無正當理由未於言詞辯論期日到場，核無民事訴訟法第
    386 條各款所列情形，爰依原告之聲請，由其一造辯論而為
    判決。
二、原告主張：被告丙○○係被告青田公司所雇用之司機，於民
    國93年12月6 日16時40分許，因執行職務而駕駛車牌號碼72
    0-GM號營業用曳引車後加掛車牌號碼LT-80 號之拖車所組成
    之全聯結車，沿高雄市○○路由南往北方向行駛，行經該路
    與凱旋四路交岔路口左轉欲沿舊凱旋四路由東往西方向行駛
    時，因於左轉尚未完成時欲紅燈，故聯結車之曳引車車頭停
    在舊凱旋四路，拖車則尚停在中山路，呈L 形狀，嗣綠燈亮
    起後，被告丙○○駕駛聯結車通過該交岔路口時，本應注意
    車輛行駛時，駕駛人應注意車前狀況及兩車併行之間隔，並
    隨時採取必要之安全措施，竟疏未注意，未與由原告所騎乘
    亦行經該交岔路口之車牌號碼NE7-513 號重型機車保持併行
    之距離，復因助手潘志宏告知2 車貼近之情，被告丙○○乃
    急向左偏行駛，因左偏速度稍快，導致拖車因慣性往右偏滑
    ，致拖車右側車身及車輪碰撞原告所騎乘之機車及原告之身
    體，原告因此人車倒地，受有腦震盪、右側第7 至9 肋骨骨
    折併血胸、骨盆骨折（雙側坐骨骨折、右髖臼骨折、右腸骨
    骨折）合併腹腔及後腹腔積血、出血性休克、急性腎衰竭、
    尿道斷裂、左側肱骨骨折、第10至12胸椎後突骨折、第1 至
    4 腰椎後突骨折等傷害。原告因被告丙○○上開侵權行為，
    支出醫療費用、購買醫療用品費用及救護車車資共新台幣（
    下同）308,006 元，且住院期間及出院後均須由他人看護照
    顧，每月看護費用6 萬元，1 年之看護費用72萬元，另因此
    無法支領超時加班費、假日出勤費、夜點費、領班加給、春
    節假日出勤費、卸煤獎金等，受有2 年之工作損失752,808
    元，且因此精神上痛苦不堪，得請求精神慰撫金500 萬元。
    又被告青田公司為被告丙○○之僱用人，自應與被告丙○○
    負連帶賠償責任。爰依民法侵權行為之法律關係，聲明請求
    被告應連帶給付原告6,762,498 元，及自刑事附帶民事訴訟
    起訴狀繕本送達最後1 位被告之翌日起至清償日止，按年利
    率5%計算之利息，並陳明願供擔保請准宣告假執行。
三、被告之答辯：
  (一)被告丙○○則以：其就本件交通事故之發生雖有過失，然原
    告亦與有過失。又原告請求每月6 萬元之看護費用及500 萬
    元之精神慰撫金，核屬過高，另原告薪資減少並非全然因本
    件交通事故所導致等語，資為抗辯。其答辯聲明：原告之訴
    及假執行之聲請均駁回，如受不利之判決願供擔保請准宣告
    免為假執行。
  (二)被告青田公司未於言詞辯論期日到庭爭執，亦未提出書狀作
    何聲明或陳述。
四、兩造不爭執之事項：
  (一)被告丙○○係被告青田公司所雇用之司機，於93年12月6 日
    16時40分許，因執行職務駕駛全聯結車行經中山路與凱旋四
    路交岔路口交岔路口左轉欲沿舊凱旋四路由東往西方向行駛
    時，因疏未注意兩車併行之間隔，並隨時採取必要之安全措
    施，致拖車右側車身及車輪碰撞原告所騎乘之機車及原告之
    身體，原告因此人車倒地，受有腦震盪、右側第7 至9 肋骨
    骨折併血胸、骨盆骨折（雙側坐骨骨折、右髖臼骨折、右腸
    骨骨折）合併腹腔及後腹腔積血、出血性休克、急性腎衰竭
    、尿道斷裂、左側肱骨骨折、第10至12胸椎後突骨折、第1
    至4 腰椎後突骨折等傷害。
  (二)原告於事發後已領取強制汽車責任險理賠金170,467 元，其
    中3 萬元屬看護費之給付，其餘為醫療費用之給付。
五、原告主張被告丙○○於上開時地駕駛營業用聯結車，因疏未
    注意兩車併行之間隔，並隨時採取必要之安全措施，致撞傷
    原告等情，業據本院依職權調取臺灣高等法院96年度交上易
    字第28號業務過失傷害刑事案件卷宗查核屬實，並有高雄醫
    學大學附設中和紀念醫院診斷證明書、病歷資料、道路交通
    事故現場圖、交通事故談話紀錄表、交通事故調查報告表、
    現場相片附於上開刑事案件卷內可稽，且為被告丙○○所不
    爭執，是被告丙○○有疏未注意兩車併行之間隔並採取適當
    之安全措施之過失，並造成原告身體受傷，被告丙○○之過
    失行為與原告權利受損間有相當因果關係，堪以認定。
六、按汽車、機車或其他非依軌道行駛之動力車輛，在使用中加
    害損害於他人者，駕駛人應賠償因此所生之損害。不法侵害
    他人之身體或健康者，對於被害人因此喪失或減少勞動能力
    或增加生活上之需要時，應負損害賠償責任。不法侵害他人
    之身體、健康、名譽、自由、信用、隱私、貞操、或不法侵
    害其他人格法益而情節重大者，被害人雖非財產上損害，亦
    得請求賠償相當之金額，民法第191 條之2 、第193 條第1
    項、第195 條第1 項前段分別規定甚詳。又按受僱人因執行
    職務，不法侵害他人之權利者，由僱用人與行為人連帶負損
    害賠償責任，民法第188 條第1 項前段定有明文。本件被告
    丙○○為被告青田公司之受僱司機，因執行駕車職務之過失
    行為撞傷原告，被告丙○○與青田公司自應就原告所受損害
    負連帶賠償責任。茲就原告請求賠償之各項金額是否准許，
    分述如後：
  (一)醫藥費用、醫療用品費用、救護車資用部分：
    原告主張其因發生上開交通事故，已支出醫療費用、醫療用
    品費用、救護車資共計308,006 元之情，業據提出高雄醫學
    大學附設中和紀念醫院（下稱高醫）醫療費用收據、購買醫
    療器材收據、支出車資收據為證，被告對上開收據之真正並
    不爭執。惟按保險對象因汽車交通事故，經本保險提供醫療
    給付者，本保險之保險人，得向強制汽車責任保險之保險人
    代位請求該項給付，全民健康保險法第82條定有明文。是依
    全民健康保險提供醫療給付者，該項醫療費用請求權，已法
    定移轉予中央健康保險局，故全民健康保險被保險人於該範
    圍內，對於加害人之損害賠償請求權亦因之而喪失。本件原
    告係以健保身至高醫及阮綜合醫院就診，實際支出醫療費用
    202,015 元（自付額部分）一節，有原告所提出之上開醫療
    費用收據附卷可稽，依上開說明，原告僅得請求被告賠償其
    所自付之醫療費用部分，健保給付部分則不得向被告請求；
    又經本院依原告受傷之程度審核結果，上開醫療費用收據所
    載明之治療項別、費用，核屬治療原告傷勢之必要費用，則
    原告請求被告賠償醫療費用，即屬有據。另原告主張其支出
    購買醫療用品費9,085 元、救護車車資15,300元部分，有原
    告提出之統一發票及搭乘救護車車資收據為證，為被告所不
    爭執，本院審酌原告所受之傷勢，認原告確有購買統一發票
    上所載物品及搭乘救護車之必要，是原告請求被告賠償購買
    醫療用品費用9,085 元、救護車車資15,300元，洵屬有據。
  (二)看護費用部分：
    本件原告因發生上開交通事故，自93年12月7 日起至高醫住
    院治療，迄至94年2 月7 日始行出院，復於94年2 月28日起
    至3 月14日止、94年5 月3 日起至5 月7 日止，至高醫住院
    接受尿道重建手術及尿道狹窄切開手術等情，業據原告提出
    之診斷證明書為證，並有原告之高醫病歷資料附於本院94年
    度交易字第240 號刑事案件卷中可稽；而依原告因本件交通
    事故所受傷勢及復健情形，其自93年12 月6日起至94年6 月
    2 日止，均須他人全日照顧，之後可靠柺杖行走自行照護一
    節，有高醫96年6 月15日高醫附行字第0960001748號函附卷
    可稽，是原告主張自93年12月6 日起至94年6 月2 日止共計
    179 日須由他人全日看護，自屬合理。又原告於此期間固係
    由其妻蕭秋甘代為照顧起居，惟親屬看護所付出之勞力，並
    非不能評價為金錢，只因兩者身份關係密切而免除支付義務
    ，此種親屬基於身份關係之恩惠，自不能加惠於加害人之被
    告，故應衡量及比照僱用職業護士看護情形，認原告因此受
    有相當親屬看護費之損害而得向被告請求賠償；而目前之全
    日看護費用為每日2,000 元一節，亦有上開高醫之函文可佐
    ，則原告得請求之看護費用損失即為358,000 元（計算式：
    2,000 ×179 ＝358,000） ，是原告請求被告賠償看護費用
    358,000 元，洵屬有據，其逾此範圍之請求，則屬無據。
  (三)工作收入損失部分：
    1.原告任職於台灣電力股份有限公司大林發電廠（下稱台電
      大林廠），為三班制輪值人員，每月除領有基本薪給外，
      尚可領取超時加班費、假日出勤費、夜點費及領班加級津
      貼，其因發生本件交通事故，自93年12月6 日起至95年8
      月16日止請公傷病假，於94年5 月11日起遭取消領班資格
      ，於95年8 月16日恢復上班後，暫時上正常班，自95年10
      月1 日起始恢復三班制輪班工作等情，為兩造所不爭執，
      並有台電大林廠96年5 月3 日D 大林字第96050013P 號函
      、96年6 月14日D大 林字第96060059P 號函暨所檢送之資
      料附卷可稽，堪認屬實。
    2.又原告原本擔任領班職務，每月領取2,935 元之領班加級
      ，因發生本件交通事故，長期醫療而無法履行此職務，乃
      於遭取消領班資格，此職務調整與本件交通事故有關連性
      ，有台電公司大林廠96年6 月14日D 大林字第96060059P
      號函附卷可稽，故關於領班加級部分，確係因原告受傷請
      假而遭取消領班資格所造成之損失，核與本件交通事故有
      相當因果關係。又原告於93年12月起至94年4 月止，仍領
      取每月2,935 元之領班加級，於94年5 月領取978 元之領
      班加級一節，亦有上開函文所檢送之薪給資料附卷可稽，
      是原告自93年12月起至95年11月止，所受領班加級之損失
      即為54,787元【計算式：2,935 ×24－（2,935 ×5 ＋97
      8） ＝54,787】。
    3.再超時加班費、假日出勤費、夜點費部分皆屬因執行職務
      所產生之加給，應按實核給，原告因長期請公傷病假無超
      時工作、假日出勤、夜間工作之事實，乃未核發此部分之
      報酬等節，固有台電公司大林廠96年6 月14日D 大林字第
      96060059P 號函附卷可稽。惟有關超時加班費部分，係因
      原告為輪值人員，乃得領取此交接班加班費，每月差異不
      大，93年11月原告所支領之超時加班費為2,568 元；另夜
      點費部分乃原告輪值小夜班、大夜班之點心費，每月會有
      少許變動，93年11月原告所支領之夜點費為5,200 元，原
      告恢復輪班工作後，95年10月、11月各支領夜點費4,950
      元，95年12月支領夜點費5,200 元等情，有台電公司大林
      廠96年5 月3 日D 大林字第96050013P 號函、96年6 月14
      日D 大林字第960600 59P號函暨所檢送之資料附卷可稽，
      堪認超時加班費及夜點費乃原告擔任三班制輪值工作而固
      定可以支領之薪給。而原告於本件交通事故發生前係擔任
      輪班工作，於95年8 月16日恢復上班後亦僅係暫時上正常
      班，自95年10月1 日起即恢復輪班工作之情，已如前述，
      則原告係因發生本件交通事故而無法擔任輪班工作，堪予
      認定，是關於超時加班費及夜點費部分，確屬原告因受傷
      請假致無法從事輪值工作所造成之損失，核與本件交通事
      故有相當因果關係。又原告所得領取之超時加班費每月差
      異不大，從而原告主張以93年11月之超時加班費2,568 元
      計算此部分之損失，尚屬合理；另原告所得領取之夜點費
      每月會有少許變動，本院審酌原告於93年11月、95年12月
      所支領之夜點費為5,200 元，於95年10月、11月則各支領
      夜點費4,950 元之情，認應以此4 個月之平均數額即5,07
      5 元【計算式：（5,200 ×2 ＋4,950 ×2） ÷4 ＝5,07
      5 】計算，較為合理。再原告自95年10月1 日起已恢復輪
      班工作，而領取超時加班費、夜點費，於93年12月亦有領
      取超時加班費642 元、夜點費750 元一節，已如前述，故
      原告自93年12月起至95年11月止，所受超時加班費之損失
      即為55,854元【計算式：（2,568 －642） ＋2,568 ×21
      ＝55,854】、夜點費之損失為110,900 元【計算式：（5,
      07 5－750） ＋5,075 ×21＝110,900 】。
    4.至原告主張其受有假日出勤加班費、春節出勤加班費、卸
      煤獎金之損失部分。惟查，台電公司大林廠係就每月多出
      之上班日發給假日出勤加班費，每月日數不一定，在0 至
      3 天之間，另春節出勤加班費則係因逢農曆春節，輪值人
      員未休假而發給，卸煤獎金係依參與外煤作業人員之基本
      薪給、工作考評、獎罰積點、工作日數而發給等情，有台
      電公司大林廠96年5 月3 日D 大林字第96050013P 號函所
      檢送之資料在卷可佐，足認假日出勤加班費、春節出勤加
      班費乃輪值人員須確有於假日、春節期間出勤，始予以核
      發，卸煤獎金則係依參與外煤作業人員之基本薪給、工作
      考評、獎罰積點、工作日數等而發給，尚難認屬原告因發
      生本件交通事故所造成之損失，是原告請求被告賠償此部
      分之損失，尚屬無據。
    5.綜上，原告所得請求被告賠償之工作損失為領班加級之損
      失54,787元、超時加班費之損失55,854元、夜點費之損失
      110,900 元，合計221,541元。
  (四)精神慰撫金部分：
    原告因發生上開交通事故受有腦震盪、右側第7 至9 肋骨骨
    折併血胸、骨盆骨折（雙側坐骨骨折、右髖臼骨折、右腸骨
    骨折）合併腹腔及後腹腔積血、出血性休克、急性腎衰竭、
    尿道斷裂、左側肱骨骨折、第10至12胸椎後突骨折、第1 至
    4 腰椎後突骨折等傷害，並因此自93年12月7 日起至高醫住
    院治療，迄至94年2 月7 日始行出院，復於94年2 月28日起
    至3 月14日止、94年5 月3 日起至5 月7 日止，至高醫住院
    接受尿道重建手術及尿道狹窄切開手術，且其迄至94年6 月
    2 日止，均須由他人全日照顧，之後始可靠柺杖行走自行照
    護等情，已如前述，原告於受傷後需近半年始得靠柺杖行動
    ，且期間仍須經手術、復健治療，並須忍受行動上之不便，
    其精神上自受有痛苦可堪認定。又原告係高職畢業，任職於
    台灣電力股份有限公司大林發電廠，93、94、95年度之所得
    收入分別為1,111,310 元、1,110,275 元、982,559 元，名
    下有房屋1 棟、土地6 筆，財產總額1,394,418 元；被告丙
    ○○則係高職畢業，從事拖車司機工作，93、94、95年度之
    所得收入分別為36萬元、0 元、201,000 元，名下別無其他
    財產等情，有戶籍資料及稅務電子閘門財產所得調件明細表
    在卷可稽。本院審酌兩造經濟狀況，原告因本件交通事故受
    有上開傷害，傷勢不輕，需多次住院進行手術治療，其中尿
    道斷裂部分會反覆性復發而難以治癒等一切情狀，認原告所
    得請求之精神慰撫金以70萬元為適當，逾此部分之請求不應
    准許。
七、按損害之發生或擴大，被害人與有過失者，法院得減輕賠償
    金額，或免除之，民法第217 條第1 項定有明文。經查：原
    告於本件交通事故發生前，其所騎乘之機車係位在被告丙○
    ○所駕駛之聯結車右方，而與被告丙○○所駕駛之聯結車同
    向行駛等情，為原告於本院94年度交易字第240 號刑事案件
    審理時所自陳，又證人即被告丙○○之助手潘志宏於上開刑
    事案件審理中已證稱：「‧‧‧‧‧‧綠燈後我們開始往前
    行，我們是2 節車，母車經過紅綠燈後，我就看到我們聯結
    車右後方有1 輛機車靠近，因為子車尚未完全與母車呈一直
    線，到我看到我的子車後，被害人機車已經太靠近我們的聯
    結車，然後我就看到他被擦撞了。」、「‧‧‧‧‧‧，因
    為當時我們的左右沒有車子與我們平行，我們是綠燈，第1
    台車往前行，後來機車才出現在我們的右後方。」等語明確
    。原告當時既係騎乘機車自被告丙○○所駕駛之聯結車右後
    方行駛至事故地點，則其於與聯結車併行行駛時，自亦應注
    意與該聯結車併行之間隔，並隨時採取必要之安全措施，然
    其仍過於靠近聯結車行駛，致與聯結車之拖車右側發生碰撞
    ，而受有上開傷害，則其就本件交通事故之發生，亦有過失
    。本院審酌被告丙○○為職業司機，於駕駛聯結車左轉時，
    疏未注意與原告所騎乘之機車保持併行之間隔，並隨時採取
    必要之安全措施，且於潘志宏告知2 車貼近時，並未採取先
    行減速、煞停或閃避等措施，避免與原告所騎乘之機車發生
    擦撞，反急向左偏行駛，致後方之拖車因慣性往右偏滑，而
    擦撞原告所騎乘之機車，原告亦未與被告丙○○所駕駛之聯
    結車保持併行之間隔等情狀，認原告應負30% 之過失責任，
    被告丙○○應負70% 之過失責任較為適當。原告就本件交通
    事故之發生既應負30% 之過失責任，自應按此比例減少被告
    應賠償之金額，即被告僅須負70% 之過失賠償責任，故被告
    應賠償原告之醫療費用為141,411 元（計算式：202,015 ×
    70% ＝141,411 ，小數點以下四捨五入）、購買醫療用品費
    用為6,360 元（計算式：9,085 ×70% ＝6,360） 、救護車
    車資為10,710元（計算式：15,300×70% ＝10,710）、看護
    費用為250,600 元（計算式：358,000 ×70% ＝250,600）
    、工作損失為155,079 元（計算式：221,541 ×70% ＝155,
    079） 、精神慰撫金為490,000 元（計算式：700,000 ×70
    % ＝490,000） 。
八、末按保險人依本法規定所為之保險給付，視為被保險人損害
    賠償金額之一部分；被保險人受賠償請求時，得扣除之，強
    制汽車責任保險法第32條定有明文。本件原告已自富邦產物
    保險股份有限公司領取強制汽車責任險理賠金，其中醫療費
    用部分為140,467 元，看護費用部分為30,000元一節，已認
    定如前，則原告所得請求之醫療費用141,411 元於扣除上開
    保險之醫療給付額後，尚可請求944 元，原告所得請求之看
    護費用250,600 元於扣除上開保險之看護費給付額後，尚可
    請求220,600 元，故原告得請求被告給付之金額為194,298
    元（計算式：醫藥費用944 元＋購買醫療用品費用6,360 元
    ＋救護車車資10,710元＋看護費用250,600 元＋工作損失15
    5,079 元＋精神慰撫金490,000 元＝913,693 元）。從而，
    原告依侵權行為之法律關係，請求被告連帶給付原告913,69
    3 元，及自刑事附帶民事訴訟起訴狀繕本送達最後1 位被告
    之翌日即94年9 月22日起至清償日止，按年利率5%計算之利
    息，為有理由，應予准許，其逾此範圍之請求，即非有據，
    應予駁回。
九、原告陳明願供擔保，聲請宣告假執行，就其勝訴部分核無不
    合，爰酌定相當擔保金額准許之；至原告敗訴部分既經駁回
    ，則其假執行之聲請即失所依據，應併予駁回。另被告陳明
    願供擔保聲請宣告免為假執行，核無不合，爰酌定相當擔保
    金額准許之。
十、結論：原告之訴為一部有理由，一部無理由，依民事訴訟法
    第79條、第85條第2 項、第390 條第2 項、第392 條第2 項
    ，判決如主文。
中　　華　　民　　國　　96　　年　　6 　　月　　29　　日
                  民事第二庭法　官　黃悅璇
正本係照原本作成。
如不服本判決，應於送達後20日內，向本院提出上訴狀並表明上
訴理由，如於本判決宣示後送達前提起上訴者，應於判決送達後
10日內補提上訴理由書（須附繕本）。
中　　華　　民　　國　　96　　年　　6 　　月　　29　　日
                            書記官　吳慕瑩
